【裁判字號】    89,易,750
【裁判日期】    900109
【裁判案由】    竊盜
【裁判全文】
臺灣花蓮地方法院刑事判決                          八十九年度易字第五二四號
    公  訴  人  臺灣花蓮地方法院檢察署檢察官
    被      告  丙○○
    被      告  丁○○
右列被告因竊盜案件，經檢察官分別提起公訴（八十九年度偵字第一九四二號、三三
三九號）、聲請以簡易判決處刑（八十八年度偵字第三六八六號）及移送併辦（八十
八年度偵字第三九三六號、四一０四號），本院認有刑事訴訟法第四百五十一條之一
第四項但書所定之情形，認應適用通常訴訟程序，合併審理，判決如左：
    主  文
丙○○連續結夥三人以上攜帶兇器竊盜，累犯，處有期徒刑壹年；又竊盜，累犯，處
有期徒刑伍月。應執行有期徒刑壹年肆月。
丁○○連續結夥三人以上攜帶兇器竊盜，處有期徒刑壹年；又共同攜帶兇器竊盜，處
有期徒刑柒月，扣案之螺絲起子壹支、活動扳手貳支、短截水管壹條（長度一百八十
五公分者）均沒收。應執行有期徒刑壹年陸月，扣案之螺絲起子壹支、活動扳手貳支
、短截水管壹條（長度一百八十五公分者）均沒收。
    事  實
一、丙○○曾因違反麻醉藥品管理條例案件，經本院判處有期徒刑三月確定，於民國
    八十七年六月二十二日執行完畢，仍不知悔改，與甲○○（業經本院以八十八年
    度易字第七三一號判處有期徒刑一年確定）共同意圖為自己不法之所有，並基於
    概括犯意之聯絡，於八十八年六月上旬某日二十時許，在花蓮縣新城鄉嘉新村嘉
    新二二九號己○○經營之得利商號內把玩電動玩具，二人因不甘輸錢，竟持鐵絲
    （已滅失）及客觀上於人之身體具有危險性、可為兇器使用之螺絲起子、扳手等
    物（亦均滅失），竊取己○○所有電動玩具彈珠台內之錢箱（內有硬幣共約新臺
    幣（下同）六千元），得手後，由丙○○以衣服包裹掩蓋，二人欲離去時，為己○○發覺，二人始將錢箱返還己○○（以上為併案之八十八年度偵字第四一０四
    號部分）。
二、丙○○承前揭竊盜之概括犯意，意圖為自己不法之所有，夥同與其有犯意聯絡之
    丁○○、戊○○（業經本院以八十八年度易字第七三一號判處有期徒刑八月確定
    ）、甲○○（亦經本院以八十八年度易字第七三一號判處有期徒刑一年確定）及
    庚○○（業經審結，判處有期徒刑七月）共五人，於民國八十八年七月二十六日
    二十三時許，相偕至花蓮縣吉安鄉○○○街六十九號乙○○所經營之「惡姐的店
    」飲酒，嗣分別由庚○○、戊○○至別桌引開乙○○之注意，丙○○、丁○○及
    甲○○三人則乘機持乙○○所有置於店內、客觀上於人之身體具有危險性、足以
    作為兇器使用之拔釘器，撬開店內點唱機之投幣箱，竊得箱內硬幣約一萬六、七
    千元後，五人朋分，悉數用盡（以上為聲請簡易判決處刑之八十八年度偵字第三
    六八六號部分）。
三、丙○○意圖為自己不法之所有，另起竊盜犯意，於八十九年八月二十二日二十二
    時起至翌（二十三）日六時五十分止之某時間內，以不詳工具撬開花蓮縣壽豐鄉
    ○○路二之三號前由陳秋妹所經營之小吃店鐵窗（毀損部分未據告訴），沿廚房
    流理台進入店內，竊取陳秋妹所有之卡拉ＯＫ點唱機內之錢箱（內有硬幣共約七
    千元），得手後迅即離去。嗣經警於流理台上採獲指紋一枚，經送內政部警政署
    刑事警察局鑑驗結果，確認係丙○○之右拇指指紋，因而查獲上情（以上為起訴
    之八十九年度偵字三三三九號部分）。
四、丁○○復承前揭竊盜之概括犯意，意圖為自己不法之所有，於八十八年十月十二
    日二十一時許，在花蓮縣新城鄉○○街路旁，持其所有客觀上於人之身體具有危
    險性、足以作為兇器使用之螺絲起子，撬開鍾曜任所有停於該處之車號ＪＡ─七
    一七九號自用小客車車門，以接線方式啟動該車而竊取之，得手後，供己代步之
    用。嗣為掩人耳目，於翌（十三日）凌晨二時許，在花蓮縣吉安鄉○○路某汽車
    修理廠旁空地，見黃素萍所有車號ＢＷ─四三五五號自用小客車停於該處，即隨
    手拾起地上亦屬於人之身體具有危險性、足以作為兇器使用之梅花扳手，將該車
    前後車牌拆下而竊取之，得手後，再拆下ＪＡ─七一七九號前後車牌，棄置於旁
    邊草叢，並將ＢＷ─四三五五號車牌改懸掛於ＪＡ─七一七九號自用小客車，旋
    將梅花扳手放回原處，迅即離去。嗣於同年十月二十一日二十一時五十分許，丁○○在花蓮市民光一二一之一號前，正欲駕駛改懸掛ＢＷ─四三五五號車牌之Ｊ
    Ａ─七一七九號自用小客車時，為警查獲，並扣得上述螺絲起子一支（以上為併
    案之八十八年度偵字第三九三六號部分）。
五、丁○○與余富民（另行審結）於民國八十九年六月十八日一時五十分許，二人共
    乘車號ＲＪＰ─三七０號機車，行經花蓮縣鳳林鎮○○路○段二四七號溫春瑄所
    經營之「三姊小吃店」附近時，因機車汽油耗盡，暫停路邊，二人見二十公尺外
    ，適有溫春瑄所有車號Ｕ六─０六七二號自用小貨車停於對面路邊，丁○○竟另
    起竊盜之犯意，與余富民基於共同意圖為自己不法所有之犯意聯絡，由余富民入
    店向溫春瑄借得空寶特瓶一只，丁○○則在路邊拾獲他人丟棄之舊水管一條，二
    人先至機車停放處，自機車置物箱內取出美工刀將水管切成二截（長度分別為七
    百六十公分、一百八十五公分），旋將美工刀放回置物箱後，二人持上述一百八
    十五公分長之水管及余富民所有、客觀上於人之身體具有危險性、可作為兇器使
    用之活動扳手二支，至該貨車停放處，先以活動扳手打開貨車油箱蓋，再以水管
    抽取汽油裝入寶特瓶內，轉倒入上述機車油箱內，計竊得汽油約一千四百西西，
    嗣為溫春瑄發覺，報警當場查獲，並扣得寶特瓶一只（業經被害人溫春瑄領回）
    、活動扳手二支（以上為起訴之八十九年度偵字第一九四二號部分）。
六、案經花蓮縣警察局鳳林、吉安分局報請臺灣花蓮地方法院檢察署檢察官偵查起訴
    （事實三、五部分），及吉安分局報請臺灣花蓮地方法院檢察署檢察官聲請簡易
    判決處刑（事實二部分），本院認有刑事訴訟法第四百五十一條之一第四項但書
    所定之情形，改用通常訴訟程序，三案合併審理。
    理  由
一、訊據被告丙○○矢口否認有右揭事實一、二、三部分之竊盜犯行，就事實一部分
    辯稱：當時伊與甲○○在該店把玩電動玩具，玩畢欲離去時，按退幣鍵，有退錢
    出來，伊等要帶走所退之錢幣，老闆不讓伊等帶走，伊等即放下錢幣並離去云云
    。就事實二部分辯稱：當晚伊只有唱歌，不知戊○○等人偷錢，唱完離去上車後
    ，戊○○始說出偷錢之事，並欲分錢給眾人，但伊未拿到錢云云。就事實三部分
    則辯稱：伊曾至該小吃店消費過一、二次，但伊並未在該店偷錢云云。惟查（一
    ）事實一部分，業據同案被告甲○○於警訊及本院調查時坦承不諱，核與被害人
    己○○指述之情節相符，而被告於本院調查時供稱：伊按退幣鍵後，錢幣掉落於
    錢箱，伊即帶走錢箱，並用衣服蓋住錢箱等語，按被告果係按正常手續退幣，則
    僅須取走所退之錢幣即可，豈有將整個錢箱帶走之理，更無以衣服蓋住錢箱之必
    要，其顯係竊取錢箱後為免遭人發覺而如此遮掩，其此部分犯行洵堪認定。（二
    ）事實二部分，業據被害人乙○○指述綦詳，核與同案被告戊○○、甲○○、丁○○於警訊、本院調查及本院八十八年度易字第七三一號一案審理中供承之竊盜
    情節相符，並有照片四幀在卷可稽，而其等與被告素無恩怨，殊無任意誣攀之必
    要，此部分犯行已堪認定。（三）事實三部分，業據被害人陳秋妹指述綦詳，再
    警方自被毀損鐵窗旁之流理台所採得之指紋一枚，經送鑑定，與被告右拇指指紋
    相符，有內政部警政署刑事警察局八十九年九月十九日（八九）刑紋字第一三三
    三八六號鑑驗書在卷可佐，而陳秋妹復稱其係於八十九年八月二十二日二十二時
    許關店離去，於離去前有用菜瓜布擦洗流理台等語，按陳秋妹所經營者為小吃店
    ，其於每日關店離去前清洗流理台，應屬例行工作，而流理台既經擦洗，衡情殊
    無獨留存指紋之可能，堪認被告係於陳秋妹離去後，潛入該店行竊時遺留指紋於
    流理台上，此外復有照片三幀在卷可參，此部分犯行亦堪以認定。
二、右揭事實二、四、五部分，業據被告丁○○於警訊、偵查及本院審理時坦承不諱
    ，核與同案被告戊○○、甲○○、余富民及被害人乙○○、鍾曜任、溫春瑄所述
    之情節相符，並有贓證物品認領保管收據、代保管單、偵查報告、車輛竊盜、車
    牌失竊資料個別查詢報表─查詢車輛認可資料、車籍作業系統─查詢認可資料、
    履勘筆錄、贓物領據證明、照片等在卷及上開螺絲起子一支、水管二截、活動扳
    手二支扣案可佐，事證明確，被告犯行堪以認定。
三、核被告丙○○事實一部分所為，係犯刑法第三百二十一條第一項第三款之攜帶兇
    器竊盜罪，其與甲○○間有犯意聯絡及行為分擔，為共同正犯。事實二部分所為
    ，係犯刑法第三百二十一條第一項第三、四款之結夥三人以上攜帶兇器竊盜罪，
    公訴人認被告係犯刑法第三百二十條第一項之普通竊盜罪，起訴法條容有疏誤，
    應予變更。其於此部分犯行，與其他共同被告戊○○、甲○○、丁○○、庚○○
    間有犯意之聯絡及行為之分擔，亦應論以共同正犯。事實三部分所為，係犯刑法
    第三百二十條第一項之竊盜罪，公訴人雖認此部分係犯刑法第三百二十一條第一
    項第二款之加重竊盜罪，惟查上開陳秋妹遭竊之小吃店並無門牌號碼，以鐵皮搭
    建而成，僅供白日開店營業，平常無人居住等情，業據陳秋妹於本院調查時陳明
    在卷，是該小吃店固有門窗，足蔽風雨，惟僅以鐵皮搭建，平常復未供人居住，
    足見其乃一臨時性而非密切附著於土地之物，既非住宅，亦非有人居住之建築物
    ，而刑法第三百二十一條第一項第二款所謂之門扇、牆垣或其他安全設備，係指
    為保護住宅或有人居住之建築物之安全而裝設之安全設備，是自必與住宅或有人
    居住之建築物有關者，始屬之，上開小吃店既非住宅或有人居住之建築物，則該
    小吃店之鐵窗，即非該條款所謂之安全設備（司法院七十四年六月二十七日（七
    四）廳刑一字第四九七號函參照），此部分起訴法條容有未洽，亦應予變更。被
    告事實一、二部分犯行，時間緊接，所犯構成要件相同，顯係基於概括犯意為之
    ，應依連續犯規定，論以犯罪情節較重、所得財物較鉅之事實二之結夥三人以上
    攜帶兇器竊盜罪。至事實三部分，被告犯罪時間為八十九年八月二十二日二十二
    時至翌（二十三）日清晨六時五十分之間，距事實一、二部分之犯罪時間（八十
    八年六月上旬、八十八年七月二十六日）已逾一年餘，此部分顯係被告另行起意
    為之，與事實一、二犯行間難認係基於概括犯意為之，自不成立連續犯，而應分
    論併罰。另公訴人雖漏未論及事實一部分之犯行，惟此部分與聲請簡易判決處刑
    之事實二部分有連續犯關係，為裁判上之一罪，且經公訴人移請併辦，本院自得
    併予審理。被告丙○○曾因違反麻醉藥品管理條例案件，經本院判處有期徒刑三
    月確定，於八十七年六月二十二日執行完畢，有臺灣花蓮地方法院檢察署刑案資
    料查註紀錄表在卷可參，其於五年內再犯本件有期徒刑以上之罪，應依累犯規定
    加重其刑。爰審酌被告素行不佳，其年輕力壯卻不思正當工作，妄想以非法手段
    不勞而獲，觀念偏差，其先後行竊三次，惟所得利益尚非巨大，及犯罪後未能坦
    承犯行，態度不佳等一切情狀，分別量處如主文所示之刑，並定其應執行之刑。
四、核被告丁○○事實二部分所為，係犯刑法第三百二十一條第一項第三、四款之結
    夥三人以上攜帶兇器竊盜罪，公訴人認被告係犯刑法第三百二十條第一項之普通
    竊盜罪，起訴法條容有疏誤，應予變更。其就此部分犯行，與其他共同被告戊○○、甲○○、丙○○、庚○○間有犯意之聯絡及行為之分擔，亦應論以共同正犯
    。事實四部分所為，係犯刑法第三百二十一條第一項第三款之攜帶兇器竊盜罪。
    事實五部分所為，係犯刑法第三百二十一條第一項第三款之攜帶兇器竊盜罪，其
    於此部分犯行，與余富民間有犯意之聯絡及行為之分擔，為共同正犯。被告事實
    二、四部分犯行，時間緊接，所犯構成要件相同，顯係基於概括犯意為之，應依
    連續犯規定，論以犯罪情節較重之事實二之結夥三人以上攜帶兇器竊盜罪。至事
    實五部分，被告犯罪時間為八十九年六月十八日，距事實二、四部分之犯罪時間
    （八十八年七月二十六日、八十八年十月十二、十三日）已分別將近一年及八個
    月，且被告係因騎乘機車行至中途汽油耗盡，而臨時起意竊取他人停於路旁之貨
    車之汽油，此部分顯係被告另行起意為之，與事實二、四間難認係基於概括犯意
    ，自不成立連續犯，而應分論併罰。另公訴人雖漏未論及事實四部分之犯行，惟
    此部分與聲請簡易判決處刑之事實二部分有連續犯關係，為裁判上之一罪，且經
    公訴人移請併辦，本院自得併予審理。爰審酌被告有妨害自由、違反麻醉藥品管
    理條例等多項前科，最近一次於八十三年六月二十六日執行完畢，有臺灣花蓮地
    方法院檢察署刑案資料查註紀錄表在卷可參，本件雖不構成累犯，惟其素行不佳
    ，年輕力壯卻不思正當工作，妄想以非法手段不勞而獲，觀念偏差，其先後行竊
    三次，惟所得利益尚非巨大，及犯罪後坦承犯行，態度良好等一切情狀，各量處
    如主文所示之刑，並定其應執行之刑。事實四部分，扣案之螺絲起子一支，為被
    告所有用以竊取ＪＡ─七一七九號自用小客車之物，業據其供明在卷。事實五部
    分，扣案之水管二截，原為一條，係被告於現場附近地上拾獲，經切成二截後，
    持較短者竊油等情，業據被告及余富民陳明在卷，再經本院當庭勘驗，二截水管
    外觀均甚髒污、陳舊，堪認係他人丟棄之物，被告拾獲占有，自屬其所有之物，
    其將之切成二截，持較短者竊油，該較短者自屬被告所有供犯竊盜罪所用之物。
    又被告用以開啟Ｕ六─０六七二號自用小貨車油箱蓋之活動扳手二支，為余富民
    所有，業據被告及余富民於本院初訊時供明在卷，自亦屬被告所有供犯竊盜罪所
    用之物，上開三物（螺絲起子一支、短截水管一條及活動扳手二支）爰均依刑法
    第三十八條第一項第二款宣告沒收之。
五、公訴人八十九年度偵字第一四七三號移送併辦意旨另以：被告丁○○意圖為自己
不法之所有，於八十九年四月九日清晨六時許，在花蓮縣吉安鄉○○○街四十三
    號前，以自備之鑰匙發動陳昭儀所有之車號ＪＥ─一二一八號自用小客車而竊取
    之，得手後供己代步之用，因認被告此部分亦涉有竊盜罪嫌等語。經查被告為本
    件竊盜犯行之時間為八十九年四月九日，距事實二部分之犯罪時間（八十八年七
    月二十六日）已逾八月餘，距事實四部分之犯罪時間（八十八年十月十二日、十
    三日）亦將近六月之久，而被告於本院調查時復供稱：當時伊與綽號「小楊」之
    男子因無交通工具，見上開汽車停於該處，遂臨時起意竊取該車等語（見本院卷
    第一０六頁八十九年十一月二十一日訊問筆錄），是此部分與事實二、四部分之
    犯行，難認有何概括犯意可言。再此部分犯罪時間距事實五部分之犯罪時間（八
    十九年六月十八日）雖僅有二月餘，惟事實五部分係被告騎乘機車，於途中因汽
    油耗盡，乃臨時起意竊取他人停於路旁之貨車之汽油，與此部分竊車犯行均係臨
    時起意為之，二者間亦難認係基於概括犯意為之。綜上，公訴人併辦之此部分犯
    行，與被告前揭論罪科刑之犯行，並無概括犯意可言，即不具連續犯關係，非裁
    判上之一罪，此部分犯行非本院所得併予審理，應退回由公訴人另行偵辦，附此
    敘明。
據上論斷，應依刑事訴訟法第四百五十二條、第二百九十九條第一項前段、第三百條
，刑法第三百二十一條第一項第三款、第四款、第三百二十條第一項、第二十八條、
第五十六條、第四十七條、第五十一條第五款、第三十八條第一項第二款，罰金罰鍰
提高標準條例第一條前段，判決如主文。
本案經檢察官李子春到庭執行職務。
中      華      民      國    九十      年      一      月      九      日
                              臺灣花蓮地方法院刑事庭
                                  法  官
如對本判決不服，應於送達後十日內，向本院提出上訴狀（應抄附繕本）。
附錄本件論罪科刑法條全文：
刑法第三百二十條第一項：
刑法第三百二十一條第一項第三款、第四款


司法院資訊處製作；財團法人民間司法改革基金會備份。
